【裁判字號】    96,易,3155
【裁判日期】    970418
【裁判案由】    違反政府採購法
【裁判全文】
臺灣臺北地方法院刑事判決              96年度易字第3155號
公  訴  人  臺灣臺北地方法院檢察署檢察官
被      告  元合通信器材有限公司
兼  代表人  乙○○
被      告  合仲科技有限公司
代  表  人  甲○○
上列被告等因政府採購法案件，經檢察官聲請簡易判決處刑（96
年度偵字第18533號），本院認不宜以簡易判決處刑，而改依通
常程序審理，判決如下：
    主    文
乙○○以詐術使開標發生不正確結果，未遂，處有期徒刑陸月，
如易科罰金以新台幣壹仟元折算壹日，減為有期徒刑參月，如易
科罰金以新台幣壹仟元折算壹日。緩刑貳年。
元合通信器材有限公司之代表人，因執行業務犯政府採購法第八
十七條第三項、第六項之以詐術使開標發生不正確結果未遂罪，
科罰金新台幣貳拾萬元，減為罰金新台幣拾萬元。
合仲科技有限公司之從業人員，因執行業務犯政府採購法第八十
七條第三項、第六項之以詐術使開標發生不正確結果未遂罪，科
罰金新台幣貳拾萬元，減為罰金新台幣拾萬元。
    犯罪事實
一、乙○○係元合通信器材有限公司（下簡稱元合公司）之負責
    人及合仲科技有限公司（下簡稱合仲公司、登記負責人甲○
    ○）之實際負責人，並實際負責該公司業務，於民國95年間
    得知交通部台灣鐵路管理局（下簡稱鐵路局）辦理「埔心站
    新站及新竹站第3月台新設列車資訊顯示系統（TIDS）工程
    」公開招標案，為圖標得本案，虛增投標廠商家數，以詐術
    使投標發生不正確結果，竟指示不知情之合仲公司員工張仕
    樺分別以元合公司、投標金額新台幣（下同）140萬元及合
    仲公司、投標金額150萬元參與投標。嗣於同年9月19日分別
    由張仕樺代表元合公司、合仲公司不詳姓名員工至台北市○
    ○○路3號5樓鐵路管理局材料處投遞投標封，經鐵路管理局
    標人員於開標審查時發覺元合公司、合仲公司投標封之公司
    地址均相同；筆跡亦相似，認有圍標之虞，旋依政府採購法
    第50條第1項第5款之規定當場宣布流標而未遂。
二、案經法務部調查局台北市調查處移送台灣台北地方法院檢察
    署偵查起訴。
    理    由
一、按被告以外之人於審判外之言詞或書面陳述，除法律有規定
    者外，不得作為證據；刑事訴訟法第159條第1項定有明文。
    又按被告以外之人（包括證人、鑑定人、告訴人、被害人及
    共同被告等）於審判外之陳述雖不符刑事訴訟法第159條之1
    至159條之4等4條之規定，而經當事人於審判程序同意作為
    證據，法院審酌該言詞陳述或書面陳述作成時之情況，認為
    適當者，亦得為證據；當事人、代理人或辯護人於法院調查
    證據時，知有刑事訴訟法第159條第1項不得為證據之情形，
    而未於言詞辯論終結前聲明異議者，視為有前項之同意，同
    法第159條之5亦著有明文。立法意旨在於傳聞證據未經當事
    人之反對詰問予以核實，原則上先予排除。惟若當事人已放
    棄反對詰問權，於審判程序中表明同意該等傳聞證據可作為
    證據；或於言詞辯論終結前未聲明異議，基於尊重當事人對
    傳聞證據之處分權，及證據資料愈豐富，愈有助於真實發見
    之理念，且強化言詞辯論主義，使訴訟程序得以順暢進行，
    上開傳聞證據亦均具有證據能力。本件認定犯罪之證據中，
    證人甲○○、張仕樺、李美英等人之調查筆錄及偵查中之檢
    察官偵訊筆錄，檢察官及被告均未於本院言詞辯論終結前聲
    明異議，本院審酌該言詞陳述作成之情況，並無非出於任意
    性或不正取供，或違法或不當情事，且客觀上亦無不可信之
    情況，堪認為適當，依刑事訴訟法第159條之5第2項規定，
    得作為證據。
二、上揭犯罪事實，業據被告乙○○於調查局調查時、偵查中及
    本院訊問時坦承不諱，核與甲○○、張仕樺、李美英等人之
    証述相符，並有元合公司、合仲公司之投標封、鐵路局辦理
    「埔心站新站及新竹站第3月台新設列車資訊顯示系統（TID
    S）工程」公開招標案招標案招標文件及開標記錄各1份附卷
    可稽，堪認被告之自白與事實相符。本案事證已明確，被告
    乙○○之前揭犯行堪以認定，應予依法論科。
三、核被告乙○○所為，係犯政府採購法第87條第3項、第6項之
    以詐術使開標發生不正確結果未遂罪，其已著手犯罪行為之
    實行而不遂，為未遂犯；其指示不知情之合仲公司員工張仕
    樺分別以元合公司、合仲公司名義為投標，為間接正犯。被
    告乙○○係元合公司代表人及合仲公司之實際業務從業人員
    ，既係犯政府採購法之罪，是被告元合公司、合仲公司等，
    亦應依政府採購法第92條之規定分別論處罰金。爰審酌政府
    採購法之制訂目的，在建立公平、公開之政府採購程序，以
    提升採購效率與功能，確保採購品質，使政府採購程序回歸
    市場競爭機制，而被告乙○○企圖在形式上製造符合法定投
    標家數之決標要件之假象，所為實際上已導致上述標案缺乏
    價格之競爭，使政府採購法所期待建立之競標制度無法落實
    ，有害於公益，以及其犯罪之動機、手段、犯後坦承犯行之
    態度，以及本件之犯罪情節等一切情狀，量處如主文所示之
    刑，並諭知易科罰金之折算標準。被告元合公司、合仲公司
    均為法人，既因其代表人、從業人員因執行職務犯違反政府
    法之罪，且審酌本件之招標案件其金額未逾新台幣150萬元
    ，金額非高，爰宣告如主文所示之罰金。此外，犯罪在96年
    4月24日以前者，除本條例另有規定外，有期徒刑或罰金，
    減其刑期或金額減2分之1；依本條例應減刑之罪，未經判決
    確定者，於裁判時，減其宣告刑，依前項規定裁判時，應於
    判決主文同時諭知其宣告刑及減得之刑；犯最重本刑為5年
    以下有期徒刑以下之刑之罪，依本條例規定減為6月以下有
    期徒刑、拘役者，應於為減刑裁判時，併諭知易科罰金折算
    之標準，中華民國96年罪犯減刑條例第2條第1項第3款、第7
    條、第9條分別著有明文，是被告等犯罪時間既在上開時間
    之前，自有該條例之適用，而減其宣告刑2分之1，被告乙○
    ○並諭知易科罰金之折算標準。末查，被告乙○○，雖因圖
    方便而沿陋習以被告元合公司、合仲公司等2家公司名義投
    標，然前未曾受有期徒刑以上刑之宣告，有台灣高等法院被
    告前案紀錄表在卷可按，經此教訓，當知警惕而無再犯之虞
    ，本院綜核各情，認所宣告之刑，以暫不執行為適當，爰併
    予均宣告緩刑2年，以啟自新。
四、據上論斷，應依刑事訴訟法第452條、第284條之1、第299條
    第1項前段，政府採購法第87條第3項、第6項、第92條，刑
    法第11條前段、第41條第1項前段、第74條第1項1款，中華
    民國96年罪犯減刑條例第2條第1項第3款、第7條、第9條，
    判決如主文。
本案經檢察官李建論到庭執行職務。
中    華    民    國    97    年    4     月    18    日
                  刑事第一庭  法  官  蘇嘉豐
以上正本證明與原本無異。
如不服本判決，應於判決送達後10日內向本院提出上訴狀（應抄
附繕本）。告訴人或被害人如對於本判決不服者，應具備理由請
求檢察官上訴，其上訴期間之計算係以檢察官收受判決正本之日
期為準。
                              書記官  蘇靜紅
中    華    民    國    97    年    4     月    18    日
附錄本案論罪科刑所適用法條全文：
政府採購法第87條：
意圖使廠商不為投標、違反其本意投標，或使得標廠商放棄得標
、得標後轉包或分包，而施強暴、脅迫、藥劑或催眠術者，處一
年以上七年以下有期徒刑，得併科新台幣三百萬元以下罰金。
犯前項之罪，因而致人於死者，處無期徒刑或七年以上有期徒刑
；致重傷者，處三年以上十年以下有期徒刑，各得併科新台幣三
百萬元以下罰金。
以詐術或其他非法之方法，使廠商無法投標或開標發生不正確結
果者，處五年以下有期徒刑，得併科新台幣一百萬元以下罰金。
意圖影響決標價格或獲取不當利益，而以契約、協議或其他方式
之合意，使廠商不為投標或不為價格之競爭者，處六月以上五年
以下有期徒刑，得併科新台幣一百萬元以下罰金。
意圖影響採購結果或獲取不當利益，而借用他人名義或證件投標
者，處三年以下有期徒刑，得併科新台幣一百萬元以下罰金。容
許他人借用本人名義或證件參加投標者，亦同。
第一項、第三項及第四項之未遂犯罰之。
政府採購法第92條：
廠商之代表人、代理人、受雇人或其他從業人員，因執行業務犯
本法之罪者，除依該條規定處罰其行為人外，對該廠商亦科以該
條之罰金。


司法院資訊處製作；財團法人民間司法改革基金會備份。
